臺灣宜蘭地方法院刑事判決
110年度易字第468號
公  訴  人  臺灣宜蘭地方檢察署檢察官
被      告  舒傳中



上列被告因妨害兵役案件，經檢察官聲請以簡易判決處刑（110
年度偵緝字第277號），本院認不宜以簡易判決處刑，改依通常
程序審理，被告於審理程序中，就被訴事實為有罪之陳述，檢察
官聲請改依協商程序而為判決，本院判決如下：
    主  文
舒傳中後備軍人，意圖避免教育召集，居住處所遷移，無故不依
規定申報，致使教育召集令無法送達，處有期徒刑貳月，如易科
罰金，以新臺幣壹仟元折算壹日。
    犯罪事實及理由
一、舒傳中係後備軍人，原設籍於宜蘭縣○○鄉○○路000號，其於
    民國109年6月30日前某日遷出上開處所，未實際居住上開戶
    籍地址，亦未按規定申報戶籍遷移，其知悉後備軍人於不特
    定之時間隨時會受到後備指揮部之各項召集，竟意圖避免召
    集處理，無故不依規定申報，亦未告知家人其所在，致使宜
    蘭縣後備指揮部所發，指定應於109年8月12日至宜蘭縣○○市
    ○○○路000號（軍功營區）報到之博愛甲字第932001號教育召
    集令，於108年5月3日送達到前開宜蘭縣○○鄉○○路000號住址
    ，由未與舒傳中同居之母陳貞儒代為簽收，因陳貞儒無法連
    絡舒傳中而無法將該教育召集令送達於舒傳中。
二、證據
　㈠被告舒傳中於偵查及本院審理中之供述。
　㈡宜蘭縣後備旅旅部及旅部連教育召集未報到人員名冊1紙。
　㈢中華郵政掛號郵件收件回執1紙。
　㈣宜蘭縣後備指揮部查詢作業資料、教點召歷史資料、「召集
    未到人員」訪查紀錄表各1紙。
三、論罪
　㈠核被告所為，係犯妨害兵役治罪條例第10條第3項、第1項第3
    款之後備軍人意圖避免召集，居住處所遷移，無故不依規定
    申報，致使教育召集令無法送達罪，應依同條例第6條第1項
    規定科刑。
　㈡本件經檢察官與被告於審判外達成協商之合意且被告已認罪
    ，其合意內容為：被告犯後備軍人，意圖避免教育召集，居
    住處所遷移，無故不依規定申報，致使教育召集令無法送達
    ，處有期徒刑貳月，如易科罰金，以新臺幣壹仟元折算壹日
    。經查前述協商合意並無刑事訴訟法第455條之4第1項所列
    情形之一，檢察官聲請改依協商程序而為判決，本院爰不經
    言詞辯論，於協商合意範圍內為協商判決。
四、應適用之法條：刑事訴訟法第452條、第455條之2第1項、第
    455條之4第2項、第455條之8、第454條第1項，妨害兵役治
    罪條例第10條第1項第3款、第3項、第6條第1項，刑法第11
    條前段、第41條第1項前段，判決如主文。
五、本判決除有刑事訴訟法第455條之4第1項第1款於本訊問程序
    終結前，被告撤銷協商合意或檢察官撤回協商聲請者；第2
    款被告協商之意思非出於自由意志者；第4款被告所犯之罪
    非第455條之2第1項所定得以聲請協商判決者；第6款被告有
    其他較重之裁判上一罪之犯罪事實者；第7款法院認應諭知
    免刑或免訴、不受理者情形之一，及違反同條第2項「法院
    應於協商合意範圍內為判決；法院為協商判決所科之刑，以
    宣告緩刑或2年以下有期徒刑、拘役或罰金為限」之規定者
    外，不得上訴。
六、如有上開可得上訴情形，應於收受判決送達後20日內向本院
    提出上訴書狀（應敘述具體理由並附繕本）。上訴書狀如未
    敘述理由，應於上訴期間屆滿後20日內補提理由書於本院。
    若有上訴權人均未提出上訴，待判決確定後本件將送檢察署
    執行，檢察署將以傳票或命令告知被告有關執行之事宜，被
    告請勿庸於收到本判決後即前來本院或檢察署繳納易科罰金
    或進行其他執行事項。
本案經檢察官張鳳清提起公訴，檢察官張學翰到庭執行職務。　
中　　華　　民　　國　　111 　年　　3 　　月　　24　　日
                  刑事第五庭  法  官  李蕙伶
以上正本證明與原本無異。
本判決為第一審判決，當事人如不服本判決，應於收受送達後20
日內向本院提出上訴書狀（須按他造當事人之人數附繕本）；告
訴人、被害人如不服本判決，應請求檢察官於上訴期間內提出上
訴。若有上訴權人均未提出上訴，待判決確定後本件將送檢察署
執行，檢察署將以傳票或命令告知被告有關執行之事宜，被告勿
庸於收到本判決後即前來本院或檢察署繳納易科罰金或進行其他
執行事項。
　　　　　　　　　　　        書記官  陳靜宜　　　　　　
中　　華　　民　　國　　111 　年　　3 　　月　　24　　日
附錄本案論罪科刑法條：
妨害兵役治罪條例第10條
後備軍人意圖避免召集處理有下列行為之一者，處一年以下有期
徒刑、拘役或科新臺幣9萬元以下罰金：
一、離營歸鄉無故不依規定報到，或重複申報戶籍者。
二、拒絕依規定調查，或體格檢查不到者。
三、居住處所遷移，無故不依規定申報者。
國民兵犯前項第3款之罪者，處6月以下有期徒刑、拘役或科新臺
幣3萬元以下罰金。
後備軍人犯第1項之罪或國民兵犯前項之罪，致使召集令無法送
達者，以意圖避免召集論；分別依第5條或第6條科刑。

妨害兵役治罪條例第6條
意圖避免教育召集或勤務召集，而有下列行為之一者，處3年以
下有期徒刑：
一、捏造免役、除役、轉役或免除召集原因者。
二、毀傷身體者。
三、拒絕接受召集令者。
四、應受召集，無故逾應召期限二日者。
五、使人頂替本人應召者。
無故不參加點閱召集，或意圖避免點閱召集，而有前項第1款至
第3款及第5款行為之一者，處1年以下有期徒刑、拘役或科新臺
幣9萬元以下罰金。
國民兵為避免應召集輔助軍事勤務犯第1項之罪者，處3年以下有
期徒刑。